【裁判字號】    91,訴緝,363
【裁判日期】    920226
【裁判案由】    違反著作權法
【裁判全文】
臺灣臺中地方法院刑事判決                        九十一年度訴緝字第三六三號
    公  訴  人  臺灣臺中地方法院檢察署檢察官
    被      告  丙○○  男  三.
右列被告因違反著作權法案件，經檢察官提起公訴（九十年度偵字第六二八三號、第
六八六九號、第六九六五號），本院判決如左：
    主  文
丙○○共同擅自以出租之方法侵害他人之著作權為常業，累犯，處有期徒刑壹年貳月
。扣案如附表壹所示之盜版ＶＣＤ影音光碟片共肆拾捌片、如附表參編號壹、肆所示
之物，均沒收；又連續擅自以公開播送之方法侵害他人之著作財產權，累犯，處有期
徒刑肆月。扣案如附表貳所示之盜版ＭＰ三音樂光碟片共伍拾柒片，均沒收。應執行
有期徒刑壹年肆月。扣案如附表壹所示之盜版ＶＣＤ影音光碟片共肆拾捌片、如附表
參編號壹、肆所示之物、如附表貳所示之盜版ＭＰ三音樂光碟片共伍拾柒片，均沒收
。
    事  實
一、丙○○前於民國（下同）八十七年間，因違反公司法案件，經本院以八十七年度
    易字第三五二五號判決判處有期徒刑三月，經臺灣高等法院臺中分院以八十八年
    度上易字第第一三七九號判決駁回上訴確定，於八十八年八月三十一日執行完畢
    。於八十八年間起，因犯連續意圖出租而擅自以重製之方法侵害他人之著作財產
    權罪，經本院以八十九年訴字第一三九九號判決判處有期徒刑八月，經臺灣高等
    法院臺中分院於八十九年十一月二十一日以八十九年度上訴字第一八七一號判決
    駁回上訴，再經最高法院於九十年二月八日以九十年度臺上字第五五○號判決駁
    回上訴確定（該案現執行中）。竟仍不知悔改，基於常業之犯意，自八十九年十
    一月二十一日後某日起至九十年一月間某日止，在其所經營位在臺中市○○路○
    段一○三號、臺中市○○路二十巷四十三號之「碟王光碟租售中心」，將其未經
    美商迪士尼企業股份有限公司（下稱迪士尼公司）等如附表一所示公司之授權，
    而於八十九年十一月二十一日前所自行重製如附表一公司享有視聽著作財產權之
    片名「扭轉未來」影片（如附表一編號一至十六所示之片名「扭轉未來」等ＶＣ
    Ｄ影音光碟係放置在臺中市○○路○段一○三號店面、如附表一編號十七至二十
    三所示之片名「Ｇ型神探」等ＶＣＤ影音光碟則係放置在臺中市○○路二十巷四
    十三號店面），其中就附表一編號十七至二十三ＶＣＤ影音光碟部分，自八十八
    年六月間起，在臺中市○○路二十巷四十三號，以每月新臺幣（下同）二萬元之
    代價，雇用與之有前揭常業犯意聯絡之戊○○（業經本院以九十年度訴字第一○
    三三號判處有期徒刑一年二月，經臺灣高等法院臺中分院以九十年度上訴字第二
    二九○號判決駁回上訴確定），並以每部電影ＶＣＤ影音光碟片，新片租期三天
    ，租金八十元至一百元不等，舊片租期一星期，租金三十元之代價，將如附表一
    由丙○○所擅自重製之前揭ＶＣＤ影音光碟出租予不特定會員，以牟不法利益，
    丙○○即以此為業，並恃以維生。
二、又丙○○明知歌曲名稱「領悟」等如附表二所示之歌曲，係丁○國際音樂股份有
    限公司（下稱丁○公司）等如附表二所示公司享有著作財產權之音樂著作，竟另
    基於概括之犯意，於八十九年三月間某日起至同年四月間止，在臺中市○○路二
    十巷四十三號店內，以每片三十五元之代價，向真實姓名、年籍均不詳之成年男
    子，買入未經丁○公司等如附表二所示公司授權，由不詳人士所擅自重製含附表
    二所示歌曲之ＭＰ三盜版音樂光碟五十七片後，在前揭臺中市○○路二十巷四十
    三號所經營之「碟王光碟租售中心」公開場所，播送該等音樂著作，而連續以公
    開播送方式，侵害他人之著作財產權。嗣分別於九十年一月十六日十五時許，為
    警在臺中市○○路○段一○三號，查扣如附表一編號一至十六所示片名「扭轉未
    來」等ＶＣＤ影音光碟片共四十片；於同日十六時許，在臺中市○○路二十巷四
    十三號，查扣得如附表一編號十七至二十三所示片名「Ｇ型神探」等ＶＣＤ影音
    光碟片共八片、如附表二所示盜版音樂光碟五十七片、如附表編號三編號一所示
    之電腦主機一臺及編號四所示之帳冊三本等物品。
三、案經迪士尼公司等如附表一所示之公司、丁○公司等如附表二所示之公司訴由臺
    中市警察局移送臺灣臺中地方法院檢察署檢察官偵查起訴。
    理  由
一、訊據被告丙○○對於上開時、地，購入如附表二所示之ＭＰ三音樂光碟後，在所
    經營之臺中市○○路二十巷四十三號店內，公開播送該等音樂光碟之事實坦承不
    諱，並有扣案如附表二所示ＭＰ三音樂光碟共五十七片可稽。又扣案如附表二所
    示之ＭＰ三音樂光碟中含有「領悟」等如附表二被侵害歌曲名稱欄內所示之歌曲
    ，該等歌曲係由丁○國際音樂股份有限公司享有著作權乙節，業經告訴代理人甲○○於警訊中指述綦詳，且有該等歌曲之原版ＣＤ唱片封面數份、著作財產權人
    公司營利事業登記證等在卷足憑（附於本院九十年度訴字第一○三三號刑事卷）
    。再當時任職於該店內之店員戊○○於本院另案審理時陳稱：該等扣案之ＭＰ三
    是老闆（即被告丙○○）在聽，也有在店內播放，但沒有有出租或販售（見本院
    九十年度訴字第一○三三號九十年七月十三日審理筆錄）等語明確，是被告上開
    自白確與事實相符。被告以公開播送之方法侵害如附表二所示之著作財產權人之
    著作財產權之犯行，洵堪認定。
二、訊據被告固坦承於前揭時間，在臺中市○○路二十巷四十三號出租其未經授權，
    而擅自重製如附表一編號十七至二十三所示之ＶＣＤ影音光碟影片等情，惟辯稱
    ：在臺中市○○路○段一○三號所查扣之如附表一編號一至十六所示之影片，有
    部分係在二樓之倉庫內查獲，在店面查獲部分之ＶＣＤ影音光碟有拿來出租，但
    倉庫內查獲的ＶＣＤ影音光碟片並未出租云云。然查：扣案如附表一所示之ＶＣ
    Ｄ影音光碟影片係由迪士尼公司等如附表一所示之權利人欄所示公司享有視聽著
    作權乙節，業據告訴代理人乙○○於本院審理時陳明在卷，且有著作證明文件在
    卷可佐，而扣案之ＶＣＤ影音光碟片均係未經著作財產權人許可，而擅自重製之
    盜版ＶＣＤ影音光碟，有扣案之ＶＣＤ影音光碟共四十八片可稽。就出租附表
    一編號十七至二十三所示之ＶＣＤ影音光碟部分：被告就其在臺中市○○路二十
    巷四十三號店內，出租該等盜版ＶＣＤ影音光碟之事實坦承不諱，且經店員戊○○於另案審理時供陳明確（見本院九十年度訴字第一○三三號刑事卷），足見被
    告確有在臺中市○○路巷四十三號店內出租附表一編號十七至二十三所示之ＶＣ
    Ｄ影音光碟；就出租如附表一編號一至二十二所示之ＶＣＤ影音光碟部分：被
    告雖以前揭言詞置辯，然查：扣案如附表一編號一至二十二所示之ＶＣＤ影音光
    碟片，其中有二十八片係在一樓之店面查獲，十二片係在二樓查獲，有臺中市警
    察局刑警隊搜索扣押證明筆錄乙紙在卷可憑。又被告確曾於八十九年十一月二十
    六日出租附表一編號九所示之影片、於八十九年十二月十六日出租附表一編號十
    六所示之影片、於九十年一月十日、九十年一月十八日出租附表一編號十五所示
    之影片、於八十九年十二月二十七日出租附表一編號十四所示之影片、於八十九
    年十二月十六日出租附表一編號十所示之影片、於八十九年十二月十九日出租附
    表一編號八所示之影片，有自查扣之電腦主機（即附表三編號一）內所列印之出
    租紀錄乙紙附於偵查卷足參（見偵查卷第十四頁）。衡諸常情，若果如被告所稱
    未出租自二樓所查扣之ＶＣＤ影音光碟片，又豈須將該等光碟放置於店內？且被
    告於警訊坦承：等扣案之光碟片係其利用「碟王光碟租售中心」合法租售光碟片
    之便，掩護其出租查扣盜版影片ＶＣＤ光碟予不特定人（見偵查卷第八頁背面）
    等語明確，是被告前開所辯，尚難採信。此外，並有扣案如附表三編號一所示之
    電腦主機、編號四所示之帳冊等物可稽。是本件事證明確，被告犯行洵堪認定，
    應予依法論科。
三、按刑事訴訟法第三百零二條第一款規定，案件曾經判決確定者，應為免訴之判決
    ，係以同一案件，已經法院為實體上之確定判決，該被告應否受刑事制裁，既因
    前次判決而確定，不能更為其他有罪或無罪之實體上裁判，此項原則，關於實質
    上一罪或裁判上一罪，其一部事實已經判決確定者，對於構成一罪之其他部分，
    固亦均應適用，但此種事實係因審判不可分之關係，在審理事實之法院，就全部
    犯罪事實，依刑事訴訟法第二百六十七條規定，本應予以審判，故其確定判決之
    既判力自應及於全部之犯罪事實，惟若在最後審理事實法院宣示判決後始行發生
    之事實，既非該法院所得審判，即為該案判決之既判力所不能及，是既判力對於
    時間效力之範圍應以最後審理事實法院之宣示判決日為判斷之標準，最高法院八
    十八年度臺上字第二五七六號判決可資參照。被告丙○○於本院審理時坦承：本
    件所查獲之光碟片，是在八十八年、八十九年間所重製，重製後就放置在店內出
    租（見本院九十二年二月十二日審理筆錄）等語，且依卷附之出租紀錄以觀，被
    告確於八十九年十月十日曾出租附表一編號五所示之影片，足見被告前揭自白，
    實堪採信。惟被告前於八十八年間起，因犯連續意圖出租而擅自以重製之方法侵
    害他人之著作財產權罪（其中被告出租該等其所擅自重製ＶＣＤ影音光碟之低度
    行為，為擅自重製之高度行為吸收），經本院以八十九年訴字第一三九九號判決
    判處有期徒刑八月，經臺灣高等法院臺中分院於八十九年十一月二十一日以八十
    九年度上訴字第一八七一號判決駁回上訴，再經最高法院於九十年二月八日以九
    十年度臺上字第五五○號判決駁回上訴確定，有本院八十九年訴字第一三九九號
    判決、臺灣高等法院臺中分院八十九年度上訴字第一八七一號判決、及最高法院
    九十年度臺上字第五五○號判決各乙份附卷可憑，則揆諸前揭最高法院判決意旨
    ，被告在臺灣高等法院臺中分院八十九年度上訴字第一八七一號判決於八十九年
    十一月二十一日宣示前所為出租如附表一所示之盜版ＶＣＤ影音光碟片部分，自
    為前開判決既判力所及，先予敘明。
四、按刑法上所謂常業犯，指反覆以同種類行為為目的之社會活動之職業性犯罪而言
    ，至於犯罪所得之多寡，是否恃此犯罪為唯一之謀生職業，則非所問，縱令兼有
    其他職業，仍無礙於該常業犯罪之成立（最高法院八十五年度台上字第五一○號
    判例參照），被告於本院審理時自承：於本件查獲當時，伊開了二家出租店，有
    漢口店及逢甲店，伊沒有其他收入，都是靠這二家店的經營維持生活（見本院九
    十一年十二月十六日審理筆錄）等語明確，被告經營前揭二家出租店，且雇用戊○○為店員，足見其所經營之出租店具有一定之規模，則被告顯有以出租未經著
    作財產權人授權之ＶＣＤ影音光碟影片維生之意思及事實，應屬常業犯，允無疑
    義。是就被告自八十九年十一月二十一日後某日起至九十一年一月間某日止，在
    上址，出租其未經著作財產權人授權而重製之如附表一所示之ＶＣＤ影音光碟部
    分，係犯著作權法第九十四條以犯第九十二條之擅自以出租之方法侵害他人之著
    作權為常業罪。公訴人認被告係犯連續擅自以出租之方法侵害他人之著作權罪，
    尚有未洽，然其基本社會事實相同，起訴法條應予變更；就被告在其所經營之「
    碟王光碟租售中心」之公開場所內，播送未經授權而擅自重製含如附表二所示歌
    曲等音樂著作之ＭＰ三光碟部分，則係犯著作權法同法第九十二條之擅自以公開
    播送之方法侵害他人之著作財產權罪。被告就在臺中市○○路巷四十三號店內出
    租附表一編號十七至二十三所示之ＶＣＤ影音光碟部分，與所雇用之店員戊○○
    ，有犯意聯絡及行為分擔，為共同正犯。被告以一出租行為侵害數視聽著作之著
    作財產權，係以一行為而觸犯數罪名，為想像競合犯，應依刑法第五十五條之規
    定從一重處斷。被告先後多次在店內公開場所播送如附表二所示之ＭＰ三盜版音
    樂光碟犯行，時間緊接，犯罪構成要件相同，顯係基於概括之犯意而為，應依刑
    法第五十六條之規定論以一罪，並依法加重其刑。被告前於八十七年間，因違反
    公司法案件，經本院以八十七年度易字第三五二五號判決判處有期徒刑三月，經
    臺灣高等法院臺中分院以八十八年度上易字第第一三七九號判決駁回上訴確定，
    於八十八年八月三十一日執行完畢等情，有臺灣臺中地方法院檢察署刑案資料查
    註紀錄表及臺灣高等法院被告全國前案紀錄表各乙份在卷足憑，被告五年以內再
    犯本件有期徒刑以上之罪，均為累犯，應依刑法第四十七條規定加重其刑，就以
    公開播送之方法侵害他人之著作財產權罪部分，則依法遞加重其刑。被告所犯上
    開擅自以出租之方法侵害他人之著作權為常業罪及擅自以公開播送之方法侵害他
    人之著作財產權罪二罪間，犯意各別，行為互殊，應予分論併罰。爰審酌被告前
    因違反著作權法案件，為警於八十八年十一月八日、八十九年三月二十三日查獲
    ，且經法院論罪科刑，仍不知悔改，再為本件犯行，其罔顧他人智慧財產之結晶
    ，僅一己之利，侵害他人著作財產權之犯罪動機，所查獲之盜版光碟數量非鉅，
    犯罪後坦承部分犯行之態度等一切情狀，量處如主文所示之刑，以示懲儆。
五、扣案如附表一所示之盜版ＶＣＤ影音光碟片共四十八片、如附表二所示之ＭＰ
    三盜版音樂光碟片共五十七片，均係被告所有，用以供犯罪所用之物，業據被告
    陳明在卷，至如附表三編號一所示之電腦主機一臺，其內載有如附表一所示盜版
    ＶＣＤ影音光碟影片之出租紀錄，業據共犯戊○○於本院審理時陳明在卷（見本
    院九十年度訴字第一○三三號九十年七月十三日審理筆錄）、如附表三編號四所
    示之帳冊三本係被告用以記載每日租金收入、店內收支，業據被告於本院審理時
    陳述明確（見本院九十一年十二月十六日訊問筆錄），且均係被告所有，是均應
    依刑法第三十八條第一項第二款沒收。扣案如附表三編號二、三所示之對拷機
    及拷貝控制器等物，雖係被告所有，然均非供其用於以出租之方法侵害他人之著
    作權為常業罪及以公開播送之方法侵害他人之著作財產權罪所用之物；又扣案含
    日劇等ＶＣＤ影音光碟片共一千一百八十八片，未據該等影片之著作財產權人提
    起告訴，是就此二部分物品，本院均無從予以宣告沒收，併此敘明。
六、至公訴意旨認：被告丙○○自八十九年十一月二十一日最後審理事實之臺灣高等
    法院臺中分院宣示八十九年度上訴字第一八七一號判決判決後，仍於其上開所經
    營之「碟王光碟租售中心」，意圖出租，並基於概括之犯意，而於八十九年間，
    陸續購入如附表一所示迪士尼公司等公司享有著作財產權之「扭轉未來」等電影
    ＶＣＤ視聽著作，未經著作財產權人之同意或授權，即自行重製，或與不詳姓名
    成年男子，共同基於以重製方法侵害他人著作財產權之犯意聯絡，由被告提供上
    開視聽著作，交由該不詳姓名成年男子重製後，再交給被告出租，因認被告另涉
    有著作權法第九十一條第二項之意圖出租而擅自以重製方法侵害他人之著作權罪
    嫌。然按犯罪事實應依證據認定之，無證據不得推定其犯罪事實，又不能證明被
    告犯罪或其行為不罰者，應諭知無罪之判決，刑事訴訟法第一百五十四條及第三
    百零一條第一項分別定有明文。又認定不利被告之事實，須依積極證據，苟積極
    證據不足為不利於被告事實之認定時，即應為有利被告之認定（最高法院三十年
    度上字第八一六號判例意旨參照）。本件公訴人認被告自八十九年十一月二十一
    日後，未經著作財產權人同意而擅自重製如附表一所示之ＶＣＤ影音光碟之犯行
    ，無非係以扣案如附表一所示之ＶＣＤ影音光碟片、附表三編號二所示之對拷機
    一臺、編號三拷貝控制器一臺，為其主要論據。訊據被告固坦承扣案如附表一所
    示之ＶＣＤ影音光碟片係其未經著作財產權人同意所擅自重製之影片，惟辯稱：
    扣案如附表一所示之ＶＣＤ影音光碟片係其於八十八年、八十九年間前案被查獲
    前所擅自重製之影片，但在前案中未遭扣案云云。經查：被告前於八十八年間
    ，因犯連續意圖出租而擅自以重製之方法侵害他人之著作財產權罪，經本院以八
    十九年訴字第一三九九號判決判處有期徒刑八月，經臺灣高等法院臺中分院於八
    十九年十一月二十一日宣示以八十九年度上訴字第一八七一號判決駁回上訴，再
    經最高法院於九十年二月八日以九十年度臺上字第五五○號判決駁回上訴確定等
    情，已如前述；而本件扣案如附表一所示之盜版ＶＣＤ影音光碟影片，分別係
    於八十一年三月七日起至八十九年十一月四日止，在國內之戲院上映，其中如附
    表一編號一、二、三、五、七、八、九、十、十四、十五所示之影片，係於被告
    前案為警於八十九年三月二十三日查獲後始在國內戲院上映，有告訴代理人乙○○於本院審理時所提出之影片上映日期時間表乙份附卷可憑，則被告上揭所辯：
    扣案如附表一所示之ＶＣＤ影音光碟片係其於八十八年、八十九年間前案被查獲
    前所擅自重製之影片，但在前案中未遭扣案云云，尚未足採信。惟扣案如附表一
    所示之影片均係在被告前案最後事實審即臺灣高等法院八十九年度上訴字第一八
    七一號判決八十九年十一月二十一日宣示判決前所上映，並未有在該宣示判決後
    始在國內戲院播放之影片；再被告雖於本院審理時辯稱：扣案其所擅自重製之
    ＶＣＤ影音光碟，係因其向廠商所買入之正版光碟損壞，方擅自重製云云。惟查
    ：扣案如附表一編號十四所示之「透明人」影片，係於八十九年八月二十五日在
    國內上映，其合法正版錄影帶及ＶＣＤ影音光碟則係在九十年十二月二十七日始
    在國內發行，有告訴代理人乙○○於本院審理時所提出之影片上映日期及錄影節
    目發行時間表乙份在卷可憑，然被告於本案查獲之九十年一月十六日即在店內扣
    有該影片之ＶＣＤ影音光碟片，且於八十九年十二月二十七日有出租之紀錄，有
    出租紀錄乙份在卷可佐，足見本件扣案之如附表一所示之盜版ＶＣＤ影音光碟片
    ，並非誠如被告所言，均係因合法正版光碟破損，被告始予以擅自重製，而有非
    法而由不詳之人擅自重製ＶＣＤ影音光碟影片，被告據以為母片而加以重製之情
    形。綜上所述，被告雖以前揭言詞置辯，無足採信，然扣案如附表一所示之影
    片既均在被告前案宣示判決前已在國內戲院上映，則扣案如附表一所示之盜版Ｖ
    ＣＤ影音光碟有可能於被告前案宣示判決前已完成擅自重製之行為，且查無其他
    證據足資證明被告確於八十九年十一月二十一日後始為擅自重製如附表一所示之
    ＶＣＤ影音光碟，此部分本應為無罪之諭知，惟公訴人認此部分與上開被告以出
    租之方法侵害他人之著作權罪犯行部分有吸收犯實質上一罪之關係，是此部分爰
    不另為無罪之諭知，併此敘明。
六、至檢察官移送併案審理被告涉嫌意圖出租而擅自重製韓劇「抉擇」等影片部分之
    犯罪事實（九十一年度偵字第一三一二六號），雖業經被告於本院審理時坦承：
    確有重製該等韓劇之事實，然被告於本院審理時陳稱：其於九十年一月十六日因
    本案為警查獲後，其想除非有經授權，不然就不敢再自行重製。其於九十年十月
    左右把原本在逢甲店的地址遷到逢甲路二十巷三十五號，在遷店這段時間，才開
    始進韓劇，當時韓劇才開始流行，其係因賣韓劇給其之業務員口頭授權，所以才
    會為併案部分之重製行為（見本院九十一年十二月十六日、九十二年二月十二日
    審理筆錄）等語，且參諸本件查獲之日期為九十年一月十六日，距併案部分被告
    供陳於九十年十月間再為重製、出租韓劇之行為，期間已相差十個月之時間，是
    本院認此併案部分與前經本院論罪科刑部分，顯非基於常業之犯意所為，核無實
    質上一罪關係，自非本院所得併予審究，是應退還由檢察官另行偵查處理，末此
    敘明。
據上論斷，應依刑事訴訟法第二百九十九條第一項前段、第三百條，著作權法第九十
四條、第九十二條，刑法第十一條前段、第二十八條、第五十六條、第五十五條、第
四十七條、第五十一條第五款、第三十八條第一項第二款，判決如主文。
中      華      民      國    九十二    年      二      月    二十六    日
                                     臺灣臺中地方法院刑事第六庭
                                         法  官  劉麗瑛
右正本證明與原本無異。
如不服本判決，應於送達後十日內向本院提出上訴狀（須附繕本），上訴於臺灣高等
法院臺中分院。
                                         書記官
中      華      民      國      九十一    年    十二    月    二十七    日
附錄論罪科刑法條
著作權法第九十四條
以犯第九十一條、第九十二條或第九十三條之罪為常業者，處一年以上七年以下有期
徒刑，得併科新台幣四十五萬元以下罰金。
著作權法第九十二條
擅自以公開口述、公開播送、公開上映、公開演出、公開展示、改作、編輯或出租之
方法侵害他人之著作財產權者，處三年以下有期徒刑，得併科新台幣十五萬元以下罰
金。


司法院資訊處製作；財團法人民間司法改革基金會備份。
